【裁判字號】    99,台抗,769
【裁判日期】    991007
【裁判案由】    假處分
【裁判全文】
最高法院民事裁定              九十九年度台抗字第七六九號
再 抗告 人  穎瑞科技股份有限公司
法定代理人  楊雪泉
訴訟代理人  文  聞律師
            周金城律師
上列再抗告人因與相對人財團法人保險安定基金間聲請假處分事
件，對於中華民國九十九年七月一日台灣高等法院裁定（九十九
年度抗字第九二八號），提起再抗告，本院裁定如下：
    主  文
原裁定廢棄，應由台灣高等法院更為裁定。
    理  由
按定暫時狀態假處分事件是否屬普通法院之權限，應以聲請人請
求法院裁判所主張之法律關係是否屬於私法上之爭執為斷，倘若
係私法上之爭議，普通法院對之當然有審判權。本件行政院金融
監督管理委員會（下稱金管會）依保險法第一百四十九條規定對
國華人壽保險股份有限公司（下稱國華人壽公司）為接管之處分
，並委託相對人財團法人保險安定基金為接管人，相對人接管後
，報經金管會核准辦理引資或合併之公開招標程序。關於金管會
所為接管處分是否合法？金管會委託相對人接管之契約有效與否
？相對人得否執行接管人之職務？有無標售或處分國華人壽公司
資產之權限？因此所生爭議，固屬公法上之爭議，惟相對人為引
進投資人而辦理增資、合併並公開標售、處分，係私經濟行為，
受民法或公司法等私法之規範，其因此所生爭執，應屬私法上爭
議之範疇。本件再抗告人一再主張：伊為國華人壽公司之股東，
金管會對國華人壽公司為接管之處分，是否違法之爭議，固屬公
法上之爭議，惟相對人受金管會委任後之接管行為，不必然全屬
公法上爭議，相對人標售或處分國華人壽公司之資產，如違法或
不當所造成之損害，仍應受公司法之規範，其因此所生爭議，自
屬民事爭執，伊依此爭執之法律關係，請求禁止相對人就國華人
壽公司辦理增資或合併、讓與、設質及其他一切如相對人之公告
所示之處分行為，且已提起請求該不作為之本案訴訟，刻由台灣
台北地方法院九十九年度訴字第二九○○號一案審理等語，觀其
內容，再抗告人係主張相對人於受金管會之委託接管後，因辦理
增資或合併之公開、標售行為有違法或不當之情事，而請求相對
人停止其行為。是本件再抗告人請求法院裁判並定暫時狀態之法
律關係，屬私法上之爭議，尚難因此項爭議涉及金管會所為接管
之行政處分是否適法，即謂普通法院無審判權。原法院認再抗告
人之聲請，屬公法上之爭議，維持台灣台北地方法院所為將本件
移送台北高等行政法院之裁定，駁回再抗告人之抗告，其適用法
規顯有錯誤。再抗告意旨指摘原裁定不當，求予廢棄，為有理由
，爰廢棄原裁定，發回原法院更為適當之處理。
據上論結，本件再抗告為有理由。依民事訴訟法第四百九十五條
之一第二項、第四百七十七條第一項、第四百七十八條第二項，
裁定如主文。
中    華    民    國  九十九  年    十    月    七    日
                      最高法院民事第一庭
                          審判長法官  蕭  亨  國  
                                法官  葉  勝  利  
                                法官  高  孟  焄  
                                法官  許  澍  林  
                                法官  鄭  傑  夫  
本件正本證明與原本無異
                                      書  記  官  
中    華    民    國  九十九  年    十    月  二十一  日
                                                      Ｅ

司法院資訊處製作；財團法人民間司法改革基金會備份。
